臺灣宜蘭地方法院民事簡易判決
111年度羅簡字第131號
原      告  第一產物保險股份有限公司

法定代理人  李正漢  


訴訟代理人  陸文進  
被      告  陳龍    

上列當事人間請求侵權行為損害賠償（交通）事件，本院於民國
111年6月17日言詞辯論終結，判決如下：
    主      文
被告應給付原告新臺幣肆萬陸仟捌佰參拾柒元，及自民國111年5
月19日起至清償日止，按週年利率百分之5計算之利息。
原告其餘之訴駁回。
訴訟費用新臺幣壹仟壹佰壹拾元，其中新臺幣肆佰玖拾伍元由被
告負擔，餘由原告負擔。
本判決第一項得假執行。
    事實及理由
壹、程序事項：
    本件被告經合法之通知，未於言詞辯論期日到場，核無民事
    訴訟法第386 條所列各款情形，應依原告之聲請，由其一造
    辯論而為判決。
貳、實體事項：
一、原告主張：被告於民國109年5月29日10時10分許，駕駛車牌
    號碼000-0000號自用小客車（下稱A車），沿宜蘭縣大同鄉
    台7線由南往北行駛，行經該路94公里250公尺處，跨越雙黃
    線逆向行駛，致撞擊由訴外人鍾文鐘駕駛、因施工管制而靜
    止中之車牌號碼0000-00號自用小客貨車（下稱B車），B車
    後方適有由原告所承保、訴外人黃朝榮所有，亦因施工管制
    靜止中之ASQ-0568號自用小客車（下稱C車），B車遭撞後因
    車輛倒退復撞擊C車（下稱系爭事故），致C車受有損害。嗣
    原告賠付C車修復費用新臺幣（下同）104,977元（零件：68
    ,695元、鈑金：20,790元、塗裝：15,492元），爰依民法第
    191條之2及保險法第53條之法律關係，代位請求被告給付上
    揭修復費用等語。並聲明：被告應給付原告104,977元及自
    起訴狀繕本送達翌日起至清償日止，按週年利率5％計算之利
    息。
二、被告則未於言詞辯論期日到場，亦未提出書狀作何聲明或陳
     述。
三、本院得心證之理由：
  ㈠查原告主張被告於上開時、地駕駛A車，因其跨越雙黃線逆向
    行駛，致撞擊因施工管制靜止中之B車，B車遭撞後因車輛倒
    退復撞擊靜止中之C車，造成C車毀損等事實，業據其提出汽
    車保險計算書（任意）、統一發票、道路交通事故當事人登
    記聯單、道路交通事故現場圖、系爭車輛之行車執照、鈑噴
    車作業記錄表、照片、結帳明細表等件為證（見本院卷第3
    至20頁、第62至65頁），且有宜蘭縣政府警察局三星分局11
    0年12月17日警星交字第1100014701號函暨所附道路交通事
    故當事人酒精測定紀錄表、道路交通事故現場圖、道路交通
    事故當事人登記聯單、A3類道路交通事故調查紀錄表、被告
    之駕駛執照、A車之車籍資料、訴外人鍾文鐘之駕駛執照、B
    車之行車執照、黃朝榮之駕駛執照、C車之行車執照、舉發
    違反道路交通管理事件通知單、道路交通事故照片黏貼紀錄
    表等件為憑（見本院卷第23至38頁）核閱無訛，而被告對於
    原告主張之事實，既未於言詞辯論期日到場爭執，復未提出
    書狀答辯以供本院斟酌，依民事訴訟法第280條第3項準用同
    條第1項規定，視同對原告主張之事實自認，自堪信原告上
    開主張為真實。
  ㈡按汽車、機車或其他非依軌道行駛之動力車輛，在使用中加
    損害於他人者，駕駛人應賠償因此所生之損害。但於防止損
    害之發生，已盡相當之注意者，不在此限，民法第184條第1
    項前段、第191條之2分別定有明文。又被保險人因保險人應
    負保險責任之損失發生，而對於第三人有損失賠償請求權者
    ，保險人得於給付賠償金額後代位行使被保險人對第三人之
    請求權，但其所請求之數額，以不逾賠償金額為限，保險法
    第53條第1項亦有明定。次按物被毀損時，被害人除得依民
    法第196條請求賠償外，並不排除民法第213條至第215條之
    適用。依民法第196條請求賠償物被毀損所減少之價額，得
    以修復費用為估定之標準，但以必要者為限（例如：修理材
    料以新品換舊品，應予折舊）。被害人如能證明其物因毀損
    所減少之價額，超過必要之修復費用時，就其差額，仍得請
    求賠償，此有最高法院77年度第9次民事庭會議決議可資參
    照。
  ㈢查原告主張系爭車輛受損之修復費用為104,977元，依系爭車
    輛之鈑噴車作業記錄表、結帳明細表所載修復項目，核與卷
    附車損照片中之C車遭撞擊之受損部位相符，堪認上開修復
    項目所需之費用，均屬系爭事故之必要修復費用無訛。是被
    告因駕駛不慎撞擊B車，B車因而倒退撞至C車，致C車受損，
    復難認被告對於防止損害之發生已盡相當之注意，且被告之
    過失行為與C車之車損結果，亦有相當因果關係，是依民法
    第191條之2之規定，被告自應就系爭事故負損害賠償責任。
    又原告承保C車並已依保險契約給付賠償金予黃朝榮，則其
    代位請求被告給付，即屬有據。
  ㈣次查，據原告所提鈑噴車作業記錄表、結帳明細表及統一發
    票，系爭車輛之修復費用為104,977元（零件：68,695元、
    鈑金：20,790元、塗裝：15,492元）。然以新零件更換舊零
    件之零件折舊部分非屬必要費用，應予扣除。而系爭車輛係
    於2016年（105年）5月出廠使用，有行照影本（見本院卷第
    7頁）在卷可稽，依行政院所頒固定資產耐用年數表及固定
    資產折舊率表規定，小客車耐用年數為5年，依定率遞減法
    每年應折舊1000分之369，參酌「營利事業所得稅查核準則
    」第95條第6項規定「固定資產提列折舊採用平均法或定率
    遞減法者，以1年為計算單位，其使用期間未滿1年者，按實
    際使用之月數相當於全年之比例計算之，不滿1月者，以1月
    計」。據此，則至發生系爭事故之日即109年5月29日為止，
    C車實際使用已4年1個月，故原告就更換零件部分，所得請
    求被告賠償之範圍，扣除如附表計算書所示之折舊值後，應
    以10,555元為限，加上其餘非屬零件之工資及塗裝費用，C
    車必要回復原狀費用應於46,837元（計算式：10,555元＋20,
    790元＋15,492元＝46,837元）範圍內為有理由，原告逾此部
    分之請求，則非有據，不應准許。
四、末按給付無確定期限者，債務人於債權人得請求給付時，經
    其催告而未為給付，自受催告時起，負遲延責任。其經債權
    人起訴而送達訴狀，與催告有同一之效力；又遲延之債務，
    以支付金錢為標的者，債權人得請求依法定利率計算之遲延
    利息；應付利息之債務，其利率未經約定，亦無法律可據者
    ，週年利率為5％，民法第229條第2項、第233條第1項前段及
    第203條，分別定有明文。查本件被告經原告起訴請求賠償
    上開損害而未為給付，原告自得依上開規定，請求被告加付
    遲延利息。從而，原告請求被告給付自起訴狀繕本送達被告
    之翌日即111年5月19日（見本院卷第56頁送達證書）起至清
    償日止，按週年利率5％計算之利息，為有理由。
五、綜上所述，原告依民法第191條之2及保險法第53條之法律關
    係，請求被告給付46,837元，及自111年5月19日起至清償日
    止，按週年利率5％計算之利息，為有理由，應予准許；逾此
    範圍之請求，為無理由，應予駁回。
六、本件係就民事訴訟法第427條第1項訴訟適用簡易程序所為被
    告敗訴判決，依同法第389條第1項第3款規定，應依職權宣
    告假執行。
七、訴訟費用負擔之依據：民事訴訟法第79條，並依職權確定訴
    訟費用額為1,110元（第一審裁判費），其中495元應由被告
    負擔，餘由原告負擔。
中　　華　　民　　國　　111 　年　　7 　　月　　8 　　日
    　　　　　　　羅東簡易庭法　官  黃淑芳
以上正本係照原本作成。
如不服本判決，應於送達後20日內，向本院提出上訴狀並表明上
訴理由，如於本判決宣示後送達前提起上訴者，應於判決送達後
20日內補提上訴理由書（須附繕本）。
如委任律師提起上訴者，應一併繳納上訴審裁判費。
中　　華　　民　　國　　111 　年　　7 　　月　　8 　　日
                            書記官　廖文瑜

附表
折舊時間           金額（新臺幣，元以下四捨五入）
第1年折舊值        68,695×0.369=25,348元。
第1年折舊後價值    68,695-25,348=43,347元。
第2年折舊值        43,347×0.369=15,995元。
第2年折舊後價值    43,347-15,995=27,352元。
第3年折舊值        27,352×0.369=10,093元。
第3年折舊後價值    27,352-10,093=17,259元。
第4年折舊值        17,259×0.369=6,369元。
第4年折舊後價值    17,259-6,369=10,890元。
第5年折舊值        10,890×0.369×(1/12)=335元。
第5年折舊後價值    10,890-335=10,555元。